【裁判字號】    95,聲,872
【裁判日期】    951127
【裁判案由】    聲請定其應執行刑
【裁判全文】
臺灣高等法院高雄分院刑事裁定           95年度聲字第872號
聲  請  人  臺灣高等法院高雄分院檢察署檢察官
受  刑  人  甲○○
                    現於臺灣高雄第二監獄執行中
上列聲請人因受刑人數罪併罰有二裁判以上，聲請定其應執行之
刑，本院裁定如下：
    主  文
甲○○因槍砲彈藥刀械管制條例等參罪，分別處如附表所示之刑
，應執行有期徒刑肆年拾月，併科罰金新台幣陸萬元，罰金如易
服勞役，以新台幣壹仟元折算壹日。
    理  由
一、聲請意旨略以：上列受刑人因違反毒品危害防制條例、槍砲
    彈藥刀械管制條例等三罪，先後經判決確定如附表，應依刑
    法第53條及第51條第5 款，定其應執行之刑，爰依刑事訴訟
    法第477 條第1 項聲請裁定定其應執行之刑等語。
二、按刑法第2 條第1 項規定：「行為後法律有變更者，適用行
    為時之法律。但行為後之法律有利於行為人者，適用最有利
    於行為人之法律」。依刑法第51條定應執行刑時，「裁判確
    定前犯數罪，其中一罪在新法施行前者，亦同（即亦應為新
    舊法比較）」，最高法院95年5 月23日第8 次刑事庭會議決
    議可資參照。本件受刑人於裁判確定前犯數罪，且均係於95
    年7 月1 日之前犯之，而刑法業於民國94年2 月2 日修正公
    布，並於95年7 月1 日施行。
  (一)修正前刑法第42條第2 項前段規定：「易服勞役以1 元以上
    3 元以下折算一日。」又受刑人行為時之易服勞役折算標準
    ，業據修正前罰金罰鍰提高標準條例第2 條前段規定，就其
    原定數額提高為100 倍折算1 日，則本件受刑人行為時之易
    服勞役折算標準，應以銀元300 元折算1 日，即新台幣900
    元折算1 日。惟95年7 月1日 修正公布施行之刑法第42條第
    3 項前段規定：「易服勞役以新台幣1,000 元、2,000 元或
    3 ,000 元 折算一日。」比較修正前後之易服勞役折算標準
    ，以修正後之規定，較有利於受刑人，則應依刑法第2 條第
    1 項後段規定，適用修正後之刑法第42條第3 項前段規定，
    定其折算標準。
  (二)修正前刑法第51條規定：「數罪併罰，分別宣告其罪之刑，
    依左列各款定其應執行者：」其中第5 款規定：「宣告多數
    有期徒刑者，於各刑中之最長期以上，各刑合併之刑期以下
    ，定其刑期。但不得逾二十年。」修正後刑法第51條第5 款
    規定：「宣告多數有期徒刑者，於各刑中之最長期以上，各
    刑合併之刑期以下，定其刑期。但不得逾三十年」。茲比較
    結果，修正後刑法並非較有利於行為人，依刑法第2 條第1
    項前段之規定，仍應依修正前之刑法第51條第5款 ，定其應
    執行之刑。
三、按2 裁判以上所宣告之數罪，均在裁判確定前所犯者，應依
    刑法第51條之規定，定其應執行之刑，刑法第53條定有明文
    。又按有2 裁判以上，經定其執行刑後，又與其他裁判併合
    而更定其執行刑者，前定之執行刑當然失效，仍應以原來宣
    告之數個刑罰計算，而不以當時該數罪所定應執行刑為計算
    準，最高法院57年度台抗字第198 號裁定可資參照。再按法
    律上屬於自由裁量事項，尚非概無法律性之拘束，在法律上
    有其外部界限及內部界限。前者法律之具體規定，使法院得
    以具體選擇為適當裁判，此為自由裁量之外部界限。後者法
    院為自由裁量時，應考量法律之目的，法律秩序之理念所在
    ，此為自由裁量之內部界限。法院為裁判時，2 者均不得有
    所踰越。在數罪併罰而有2 裁判以上，應定其應執行刑之案
    件，法院所為刑之酌定，固屬自由裁量事項，然對於法律之
    內、外部界限，仍均應受其拘束，此有最高法院91年台非字
    第32號及92年度台非字第187 號判決可供參考。
四、經查，本件受刑人所犯違反毒品危害防制條例、槍砲彈藥刀
    械管制條例等如附表所示之3 罪，業經台灣高雄地方法院暨
    最高法院先後判處如附表所示之刑，並於如附表所示之日期
    分別確定在案，有台灣高等法院被告前案紀錄表1 份、台灣
    高雄地方法院94年度訴字第3378號、本院95年度上訴字第48
    2 號、最高法院95年台上字第4545號刑事判決書各1 份及臺
    灣高雄地方法院檢察署檢察官執行指揮書3 份在卷可稽（本
    院卷4 ─16頁）。茲檢察官聲請定其應執行之刑，本院審核
    認聲請為正當，應定其應執行之刑。又受刑人所犯附表所示
    編號1 至2 之罪，業經台灣高雄地方法院以94年度訴字第33
    78號分別判處有期徒刑9 月、4 月，定應執行刑有期徒刑11
    月（見本院卷第4 頁）。是本件定應執行刑時，自不得逾越
    刑法第51條第5 款所定法律之外部界限，即不得重於附表編
    號1 至3 所示3 罪之總和，亦應受內部界限之拘束，即不得
    重於附表編號1 至2 所定之執行刑有期徒刑11月，加計編號
    3 所判處有期徒刑4 年（併科罰金新台幣60,000元）之總和
    。準此，受刑人所犯如附表所示之3 罪，所處各如附表所載
    之刑，應合併定其應執行刑及諭知易服勞役之折算標準，如
    主文所示。
五、依刑事訴訟法第477 條第1 項、刑法第2 條第1 項、第53條
    、修正前刑法第51條第5 款、第42條第3項，裁定如主文。
中    華    民    國    95    年    11    月    27    日
                  刑事第八庭    審判長法  官  李炫德
                                      法  官  簡志瑩
                                      法  官  陳志銘
以上正本證明與原本無異。
如不服本裁定應於送達後5 日內向本院提出抗告狀。
中    華    民    國    95    年    11    月    27    日
                                      書記官  盧雅婷


司法院資訊處製作；財團法人民間司法改革基金會備份。
